【裁判字號】    92,台抗,457
【裁判日期】    921113
【裁判案由】    毀損聲請再審
【裁判全文】
最高法院刑事裁定                                九十二年度台抗字第四五七號
    抗  告  人  甲○○
右抗告人因毀損案件，不服台灣高等法院中華民國九十二年九月三日駁回聲請再審之
裁定（九十二年度聲再字第三三七號），提起抗告，本院裁定如左：
    主  文
抗告駁回。
    理  由
本件抗告人甲○○在原審聲請再審意旨略以：(一)、原確定判決理由未就抗告人犯罪之
動機、目的加以記載，而抗告人與黃敏榮等人究竟如何犯意聯絡？如何推由抗告人出
面毀壞他人建築物及所憑之證據為何，原判決均未明；且原判決對抗告人未能說出
到現場原因，作為反證抗告人犯罪之證據，具有判決不備理由之違法。(二)、仲介人羅
宗熹於偵查中陳述之證詞中並未言及抗告人與黃敏榮認識，更未提起抗告人有參與拆
除建築物之事，原確定判決對此已存在之證據未予以注意審酌。(三)、抗告人持有拆遷
同意書，則抗告人拆除房屋係經同意之行為，原確定判決對該同意書之真偽及效力根
本未予審酌，萬一同意書確有授權拆除，豈不構成冤獄？原審應追究該同意書之下落
及究係由何人出具，以發現真實。(四)、證人秦正榮於判決確定後，在台灣台北地方法
院檢察署九十一年執字第一七四一號訊問筆錄中再次說明抗告人於拆遷系爭房屋之日
，在場不發一語、無任何動作，且指明係另一王姓中年男子在那邊指揮搬遷拆除工作
，屬得聲請再審之新證據。(五)、警員即證人黃一高亦於判決確定後之台灣台北地方法
院檢察署九十一年執字第一七四一號訊問筆錄供稱到現場之日未見抗告人指揮拆除，
得為聲請再審之新證據。(六)、證人李順興於判決確定後，在台灣台北地方法院檢察署
九十一年執字第一七四一號訊問筆錄中稱買買契約書係其所寫，其從不認識抗告人，
足證抗告人未參與拆遷之事，為得聲請再審之新證據。(七)、證人黃敏榮於判決確定後
，在台灣台北地方法院檢察署九十一年執字第一七四一號訊問筆錄中證稱伊未見過抗
告人，亦從不認識，未委任或通知其到現場處理等語，足見原確定判決認定雙方有犯
意聯絡，並推由抗告人負責拆除建築物與事實不符，屬得聲請再審之新證據。(八)、土
地買賣契約書為李順興所寫，與抗告人無關，此有利抗告人之證據於判決確定前已存
在，而證人李順興於九十一年十二月十四日台灣台北地方法院檢察署偵訊時證言提起
，即符合再審新證據之要件。(九)、告訴人秦正榮於九十一年十月三十日親書意見狀，
表明八十七年四月十九日上午是王姓男子在場指揮，抗告人實未參加，其之前所為之
證言係出於誤會等語，此書證亦為得聲請再審之新證據。(十)、證人黃敏榮於八十七年
七月五日於台北市政府警察局大安分局供稱不知何人拆除房屋，亦未僱人拆屋；買主
劉宏晉於八十七年五月二十日在該分局供稱拆屋之事不知何人主使，亦無僱人去拆；
杜岱臨在該分局亦稱不知情，該三人在該分局之證言原審均未予注意加以審酌，亦符
合再審要件。因此依刑事訴訟法第四百二十條第一項第六款之規定提起再審，並提出
上開所指相關之證據。原裁定意旨以：上述(一)所指陳之判決不備理由之違法情形，並
不得據以提起聲請再審。又刑事訴訟法第四百二十條第一項第六款所謂發見確實之新
證據，係指該證據當時已經存在，為法院及當事人所不及知，不及調查斟酌，至其後
始行發見，且就證據本身形式上觀察，固不以絕對不須經過調查程序為條件，但必須
顯然可認為足以動搖原有罪確定判決，而為受判決人無罪、免訴、免刑或輕於原判決
所認罪名之判決者為限。此受理聲請再審之最後事實審法院，應就聲請再審理由之所
謂「新證據」，是否具備事實審判決前已經存在，為法院、當事人所不知，事後方行
發見之「嶄新性」，及顯然可認足以動搖原有罪確定判決，應為無罪、免訴、免刑或
輕於原判決罪名之「顯然性」二要件，加以審查，為判斷應否准予開始再審之準據。
抗告人上開(四)、(五)、(六)、(七)、(八)、(九)所指所謂之新證據，為判決確定後本案之證人、
告訴人於他案執行案件中訊問筆錄之供詞或書狀，該證據並非本案當時已存在，為法
院或當事人所不及知，不及調查斟酌，迨至今日始行發見，且該證據真實性如何尚欠
明瞭，非經相當之調查不能辨其真偽，與刑事訴訟法第四百二十條第一項第六款所謂
「確實」之新證據定義不符，均不得據為聲請再審之理由。而上開(三)所指之同意書，
原判決已加以審酌，並非如聲請意旨所指原審判決時未予注意。上開(二)、(十)所指為本
案證人於偵查時之筆錄供詞，查證人黃敏榮於八十七年五月六日偵訊時證稱：「（問
：……何人主使？）……不知何人主使。」，劉宏晉於八十七年五月二十日偵訊時證
稱：「（問：……整個拆除行動是何人主使？）我不知情……我不知何人主使的。」
，杜岱臨於八十七年五月七日偵訊時證稱：「（問：……你是否知情？有否參與？是
何人主使？）我不知情。無參與。不知何人主使所為。」，而抗告人亦坦承仲介人羅
宗熹於偵查中僅未言及抗告人與黃敏榮認識，未提起抗告人有參與拆除建築物之事，
是此等證言僅消極對於犯罪事實聲稱不知情、不知道，並不能積極證明抗告人無毀損
之犯行，縱原審加以審酌，實不足以動搖抗告人有罪之認定；而抗告人以此主張符合
第四百二十條第一項第六款確實之新證據，形式上雖非絕對須經過調查程序，惟與「
顯然可認為足以動搖原有罪確定判決」之「顯然性」不相符合，不得據以聲請再審。
至於上述(十)所指之理由，抗告人曾以相同事由聲請再審，已經原審法院以九十一年度
聲再字第三一八號裁定以無理由駁回其聲請再審確定在案，抗告人不得以同一原因再
聲請再審。因而裁定駁回抗告人再審之聲請，經核於法尚無違誤。抗告意旨仍執陳詞
謂前述(二)、(三)、(四)、(五)、(六)、(七)、(十)之證據為得聲請再審之新證據，指摘原裁定不當
，為無理由，應予駁回。
據上論結，應依刑事訴訟法第四百十二條前段，裁定如主文。
中      華      民      國    九十二    年     十一     月     十三     日
                              最高法院刑事第十二庭
                                  審判長法官  陳  正  庸
                                        法官  賴  忠  星
                                        法官  王  居  財
                                        法官  張  清  埤
                                        法官  林  開  任
      右正本證明與原本無異
                                              書  記  官
中      華      民      國    九十二    年     十一     月     十八     日


司法院資訊處製作；財團法人民間司法改革基金會備份。
